臺灣高等法院臺南分院刑事裁定
111年度抗字第615號
抗  告  人  
即 受 刑人  王柏荃



上列抗告人即受刑人因聲請定其應執行刑案件，不服臺灣臺南地
方法院中華民國111年7月6日裁定（111年度聲字第1019號），提
起抗告，本院裁定如下：
    主  文
原裁定撤銷。
王柏荃犯如附表所示各罪所處之刑，應執行有期徒刑肆年貳月。
    理  由
一、原裁定意旨略以：受刑人（即抗告人）因犯如附表編號1至6
    所示之罪（共9項），先後判處如附表編號1至6所示之刑，
    並分別確定在案，茲聲請人（即臺灣臺南地方檢察署《下稱
    臺南地檢署》檢察官）以原審法院為附表所示各案件犯罪事
    實最後判決之法院，聲請定其應執行之刑，經審核各案卷，
    認其聲請為正當，依照定應執行刑，不得踰越刑法第51條第
    5款（原裁定誤繕為第6款）所定法定之外部性界限（即如附
    表所示各罪宣告刑之總和），且亦應受內部性界限之拘束，
    並審酌各案犯罪類型、行為態樣、侵害法益、犯罪動機、情
    節、危害程度及各罪關聯性等情狀後，整體評價其應受矯治
    之程度，佐以先前所合併定其應執行刑之刑度，復考量受刑
    人復歸社會之可能性，兼衡責罰相當之原則，並參酌受刑人
    陳述意見調查表請求從輕量刑等情，依刑事訴訟法第477條
    第1項，刑法第50條第2項、第53條、第51條第5款，裁定其
    應執行之刑有期徒刑4年9月等語。
二、受刑人抗告意旨略以：㈠刑法第51條數罪併罰定應執行刑之
    立法方式，非以累加方式為之，參其立法意旨，除在於緩和
    多數有期徒刑合併執行所造成之苛酷外，更避免責任非難之
    重複，蓋有期徒刑之科處不僅在懲罰犯罪，更重在矯治犯罪
    ，提昇規範意識，併合處罰之有期徒刑倘一律合併執行，將
    造成刑罰邊際效應遞減之不當效果，違反比例原則、公平正
    義原則。㈡併合處罰執行刑之酌定，應視所犯數罪之犯罪類
    型而定，倘所犯數罪犯罪類型相同，其責任非難重複之程度
    較高，應酌定較低之應執行刑。受刑人犯罪時間係於民國10
    9年3月7日至同年5月15日間，原裁定將附表編號1至5所定應
    執行刑與附表編號6之罪刑合計僅遞減2月，此係因檢察官先
    後起訴，分別審判之故，於受刑人權益難謂無影響。原裁定
    未就受刑人整體犯罪行為態樣、時間觀察，即定應執行刑有
    期徒刑4年9月，遠高於實務上同類案件之裁判，其裁量權之
    行使尚非妥適，且不利於受刑人，難謂與內部性界限之法律
    目的及刑罰公平性無違。為此，提起抗告，請撤銷原裁定，
    另為妥適可預見未來更生之裁定等語。
三、按裁判確定前犯數罪者，併合處罰之；數罪併罰有二裁判以
    上者，應依刑法第51條之規定定其應執行之刑；宣告多數有
    期徒刑者，於各刑中之最長期以上，各刑合併之刑期以下，
    定其刑期，但不得逾30年，刑法第50條第1項前段、第53條
    、第51條第5款分別定有明文。次按數罪併罰有二裁判以上
    宣告多數有期徒刑者，係採「限制加重原則」規範執行刑之
    法定範圍。其目的在將各罪及其宣告刑合併斟酌，進行充分
    而不過度之評價，透過重新裁量之刑罰填補受到侵害之社會
    規範秩序，而非絕對執行累計宣告刑，以免處罰過苛，俾符
    罪責相當之要求，為一種特別量刑過程。又定應執行刑，固
    屬法院職權裁量之範圍，然其裁量並非恣意，亦非單純之計
    算問題，仍應兼衡罪責相當、特別預防之刑罰目的，具體審
    酌整體犯罪過程之各罪彼此間之關聯性，如個別犯行之時間
    、空間、各行為所侵害法益之專屬性或同一性、數罪對法益
    侵害之加重效應等（於時間上、本質上及情境上緊密關聯的
    各別犯行，提高的刑度通常較少；與此相對，沒有任何關聯
    、時間相隔很久、侵害不同法益的犯行，則有較高之罪責）
    、罪數所反應被告人格、犯罪傾向及對被告施以矯正之必要
    性等情狀，就其最終具體應實現之刑罰，而為妥適、合目的
    性之裁量，以符罪責相當之要求。因此，法院於酌定執行刑
    時，應體察法律恤刑之目的，綜合上開條件，為妥適之裁量
    ，俾符合實質平等原則，否則即有裁量權行使不當之違失（
    最高法院110年度台抗字第1874號裁定參照）。
四、經查：
　㈠受刑人犯如附表所示之罪，分別判處如附表所示之刑，先後
    確定在案，共計9罪。附表編號2至6所示數罪，係在附表編
    號1裁判確定前所犯，有各該確定判決及臺灣高等法院被告
    （即受刑人）前案紀錄表在卷可查。又附表編號1至6各罪之
    宣告刑，最長期之刑為有期徒刑1年6月，合併刑期為有期徒
    刑10年11月，其中附表編號1至5前曾經臺灣雲林地方法院11
    1年度聲字第167號裁定應執行有期徒刑3年7月確定，加計附
    表編號6所示有期徒刑1年4月，內部界限合計為有期徒刑4年
    11月，原審參酌受刑人陳述意見調查表表示請求從輕量刑，
    並審酌犯罪類型、行為態樣、侵害法益、犯罪動機、情節、
    危害程度及各罪關聯性等情狀，整體評價應受矯治之程度，
    考量受刑人復歸社會之可能性，兼衡責罰相當之原則，酌定
    其應執行之刑為有期徒刑4年9月，固無違背定應執行刑之外
    部界限及內部界限。
　㈡惟衡酌本件受刑人所犯附表編號1至6所示各罪，均為參與詐
    欺集團犯罪組織後，依指示擔任取簿手或車手，提領被害人
    匯入人頭帳戶或交付之贓款，於收取約定報酬後，將餘款交
    付集團上游成員，均屬罪質相同之侵害財產法益之犯罪類型
    。觀諸附表所示各罪之確定判決，犯罪時間集中在109年3月
    7日至同年5月15日，時間甚為密接，各次犯罪時間相去不遠
    ，且犯罪行為態樣、手段及動機均為擔任詐欺集團取簿手或
    車手之相關行為，雖各罪被害人不同，但於併合處罰時，因
    所侵害者為同質性之財產法益，責任非難重複之程度較高，
    法益侵害之加重效應應予遞減，允宜酌定較低之應執行刑，
    此參附表編號1至5所示8罪，各宣告刑累加結果為9年7月，
    但前經定應執行刑為3年7月，顯係考量上情後酌定應執行之
    刑。原裁定疏未充分審酌上情，而定應執行刑有期徒刑4年9
    月，其裁量權之行使難謂妥適。抗告意旨主張原裁定所定應
    執行之刑過重，為有理由。
　㈢附表所示各罪刑均不得易科罰金，原裁定援引刑法第50條第2
    項，顯係誤繕。　
　㈣綜上，原裁定既有如上述違誤或不當之處，即屬無可維持，
    應由本院撤銷，且為免發回原審法院重新裁定於刑事訴追執
    行效能無益，爰由本院自為裁定。
五、受刑人所犯附表所示各罪，經先後判決確定，附表編號2至6
    所示各罪均在附表編號1所示之罪判決確定前所犯，檢察官
    聲請就附表所示各罪合併定其應執行刑，於法尚無不合。審
    酌受刑人於陳述意見調查表表示：請求從輕量刑，以利早日
    更生等情（原審卷第31頁）。並審酌附表所示各罪之外部界
    限（各罪刑累加結果為有期徒刑10年11月）、內部界限（附
    表編號1至5前曾定應執行刑有期徒刑3年7月，加計附表編號
    6所示有期徒刑1年4月，合計為4年11月）。受刑人所犯附表
    各罪均係參與詐欺集團犯罪組織後擔任取簿手或車手所為之
    相關犯罪行為，附表編號6之被害人為3人，其等受騙匯款入
    詐欺集團指定之不同帳戶，由提供帳戶者分別提領交付集團
    不同車手成員，其中部分款項交由受刑人轉交集團上游成員
    之行為模式，此與受刑人於附表編號2至5擔任車手收取贓款
    轉交集團上游之行為模式，並無差異（受刑人所犯附表編號
    1係擔任取簿手），衡酌各罪之犯罪類型、行為態樣、手段
    、侵害法益之種類、受刑人違反法規範之嚴重性、數罪所反
    應受刑人之人格特性、所犯數罪之整體非難評價、刑罰經濟
    與恤刑目的，並貫徹刑法量刑公平正義理念之內部限制等，
    酌定其應執行之刑如主文第2項所示。
據上論斷，依刑事訴訟法第413條、第477條第1項，刑法第50條
第1項前段、第53條、第51條第5款，裁定如主文。
中　　華　　民　　國　　111 　年　　8 　　月　　12　　日
  　　　　     　 刑事第六庭    審判長法　官  張瑛宗
                                      法　官  李秋瑩
                                      法　官  林逸梅
以上正本證明與原本無異。      
如不服本裁定，應於收受送達後5日內向本院提出抗告狀。
                                      書記官  施淑華　
中　　華　　民　　國　　111 　年　　8 　　月　　12　　日